【裁判字號】    95,台上,1503
【裁判日期】    950323
【裁判案由】    違反毒品危害防制條例
【裁判全文】
最高法院刑事判決            九十五年度台上字第一五０三號
    上  訴  人  甲○○
上列上訴人因違反毒品危害防制條例案件，不服台灣高等法院中
華民國九十四年五月二十四日第二審判決（九十四年度上重訴字
第二二號，起訴案號：台灣桃園地方法院檢察署九十二年度偵字
第六六四二號），提起上訴，本院判決如下：
    主  文
原判決撤銷，發回台灣高等法院。
    理  由
本件原判決維持第一審論處上訴人甲○○運輸第一級毒品罪刑（
處無期徒刑，褫奪公權終身），駁回上訴人在第二審之上訴；固
非無見。
惟查：一、本件原判決事實欄記載：上訴人「明知海洛因及甲基
安非他命係屬毒品危害防制條例第二條第二項第一款、第二款之
第一級、第二級毒品，亦屬懲治走私條例第二條公告禁止輸入之
物品，不得運輸、輸入我國國境，竟於不詳時、地與人數及姓名
年籍不詳之成年男子基於共同運輸、輸入第一級、第二級毒品海
洛因及甲基安非他命之犯意聯絡，由人數、姓名年籍不詳之成年
男子自大陸地區深圳，利用樹脂工藝品夾藏第一級毒品海洛因及
第二級毒品甲基安非他命之方式，利用不知情之運輸業者，以經
由澳門空運方式運輸來台，並由不知情之友橋通運股份有限公司
（下稱友橋公司）負責報關提貨，甲○○則於該批毒品入關後負
責收領。」；於理由欄十三、謂：上訴人「與不詳人數、姓名年
籍之成年人間，就運輸毒品犯行有犯意聯絡與行為分擔，均為共
同正犯。」（原判決正本第一頁、第十六頁）。但原判決既認定
上訴人明知第一級、第二級毒品，係屬懲治走私條例第二條公告
禁止輸入之物品，不得運輸、輸入我國國境，上訴人利用樹脂工
藝品以夾藏方式運輸來台灣，另犯懲治走私條例第十二條、第二
條第一項之罪，則對於走私犯行部分，如何認上訴人與不詳姓名
數人間並無犯意聯絡及行為之分擔，原判決並未說明其理由，竟
恝置之不論，自有判決理由不備之違法。二、原判決事實認定不
詳姓名之人利用不知情之運輸業者，經由澳門空運方式，將毒品
運輸來台，並由不知情之友橋公司報關提貨，上訴人則於該毒品
入關後負責收領等情；依卷內資料，本件工藝品係於民國九十二
年四月十四日進口，於同日委由友橋公司報關，而於同月十五日
上午零時四十五分許，在華儲快遞專區被查獲其內藏有毒品，為
證人即友橋公司人員童冠偉於警詢供述在卷，並有進口快遞貨物
簡易申報單可稽（偵查卷第十七頁至十九頁、第二十三頁），則
本件係何人於何時如何委託友橋公司報關？有無交付、留下相關
提領貨物等資料？此與上訴人辯稱僅係「代人收貨」等語，是否
可信有關，原審未予究明，遽行判決，自有違誤。三、毒品危害
防制條例第十九條第一項關於沒收之規定，固採義務沒收主義，
凡犯同條例第四條至第九條、第十二條、第十三條或第十四條第
一項、第二項之罪者，其供犯罪所用之物或因犯罪所得之財物，
均需諭知沒收。但該法條並未規定「不問屬於犯人與否」，均沒
收之，自仍以屬於被告或共犯所有者為限，始應予以沒收。原判
決理由欄十三、謂：「行動電話一支（搭配門號0000000
000號）及未扣案行動電話一支（搭配門號00000000
00號），為被告甲○○供運輸毒品所用之物，應依毒品危害防
制條例第十九條第一項規定宣告沒收。」（原判決正本第十八頁
）；然原判決事實欄僅認定上訴人於提領扣案之毒品時以上開0
00000000號行動電話與不知情之友橋公司之送貨員余敏
鑑聯絡，並未敘及上訴人如何使用上開0000000000號
行動電話，作為本件運輸毒品犯行之用，又並未明確認定上開二
行動電話為上訴人或其共犯所有，復未依法諭知未扣案之000
0000000號行動電話一支如不能沒收時，追徵其價額，均
有判決適用法則不當之違法。綜上，應認原判決有撤銷發回之原
因。
據上論結，應依刑事訴訟法第三百九十七條、第四百零一條，判
決如主文。
中    華    民    國  九十五  年    三    月  二十三  日
                      最高法院刑事第十二庭
                          審判長法官  林  永  茂
                                法官  洪  文  章
                                法官  蘇  振  堂
                                法官  蕭  仰  歸
                                法官  何  菁  莪
      本件正本證明與原本無異
                                      書  記  官
中    華    民    國  九十五  年    三    月  二十九  日
                                                   ｍ


司法院資訊處製作；財團法人民間司法改革基金會備份。
